臺灣高等法院刑事判決　　　　　　　　96年度上訴字第4257號
上　訴　人
即　被　告　乙○○原名蘇柏榮.
指定辯護人　本院公設辯護人　甲○○
上列上訴人因違反毒品危害防制條例案件，不服臺灣板橋地方法
院95年度訴字第3466號，中華民國96年8 月22日第一審判決（起
訴案號：臺灣板橋地方法院檢察署95年度偵字第2347號），提起
上訴，本院判決如下：
    主  文
上訴駁回。
    事  實
一、乙○○於民國89年間，因竊盜案件，經臺灣板橋地方法院以
    89年度易字第2522號判處有期徒刑7月，緩刑4年確定。嗣經
    撤銷緩刑，入監服刑，甫於91年1月7日縮短刑期執行完畢。
    仍不知悔改，明知甲基安非他命（下稱安非他命）係毒品危
    害防制條例第2 條所規定之第二級毒品，依法不得販賣、持
    有。於不詳時、地，向姓名年籍不詳之成年人，以不詳價格
    購買不詳數量之第二級毒品安非他命，供己施用。嗣竟萌生
    販賣安非他命之營利意圖，於95年2月23日某時許，在臺北
    縣中和市○○路上某網咖上網，以一般稍具安非他命知識經
    驗之人均能理解「白色水晶」為安非他命暗語之暱稱，進入
    一般不特定人均能登入之「UT網際網路」聊天室內，散布販
    賣毒品之訊息。適有警員楊勝傑以「阿信」暱稱在該站進行
    巡邏，乙○○即主動向「阿信」詢問「有缺糖嗎？」、「你
    想調多少？」，及回覆「四分之一是36000」等對話，並於
    當日稍晚以電話與「阿信」聯絡，雙方約定以半兩（按即18
    .75 公克，起訴書誤載為500公克）新臺幣（下同）7萬元之
    價格販賣安非他命予「阿信」，並約定前往板橋亞東技術學
    院對面之「橘子線上」網咖交易，惟因乙○○未隨身攜帶毒
    品而作罷。翌日（24日）乙○○接續主動以電話聯絡「阿信
    」，並約定相同數量、價格販賣安非他命予「阿信」，復約
    定於同日20時40分許，在臺北縣板橋市○○路廣福公園前見
    面交付。於楊勝傑依約前往上開地點途中，乙○○再次撥打
    電話給楊勝傑，以現在身上安非他命存量不足，變更為販賣
    1,000元之安非他命樣品試用。待乙○○到達約定地點，將
    其所有以衛生紙包裝之安非他命1包（淨重0.03公克，因鑑
    驗使用0.013公克，驗餘淨重0.287公克）交予楊勝傑後，隨
    即為楊勝傑逮捕而未得逞，並當場起出乙○○所有之上開安
    非他命1包、非供販賣安非他命之分裝包8包及分裝器1盒。
二、案經臺北縣政府警察局板橋分局報請臺灣板橋地方法院檢察
    署檢察官偵查起訴。
    理  由
一、證據能力部分：
    被告辯稱：警詢筆錄是他們先寫好，我照著唸，伍佰的部分
    遭塗改，他們說這個不會成立犯罪，所以才會那麼鎮定，故
    警詢筆錄不能當證據云云。惟查：被告於原審係以警詢筆錄
    是警察要伊這樣講，因伊是第一次被警察抓，不懂法律常識
    ，警察要伊承認販賣，伊覺得害怕，警察說在檢察官面前承
    認才會交保云云。其前後所辯迥異。且原審勘驗被告之警詢
    錄音，認警詢過程有全程錄音，於問答間有互動，且被告語
    氣平緩，詢問過程中並有鍵盤打字聲及等候打字時間，警詢
    筆錄中除第2頁第11行所載「70000元交易500公克的安非他
    命」係「70000元交易『半兩』安非他命」之誤載，以及警
    詢筆錄第3頁第7行以手寫記載補問：「為何要販賣安非他命
    ？」，第8行以手寫記載被告答：「因為我缺錢花用」部分
    ，未於警詢錄音顯現外，其餘筆錄內容均與錄音相符，有原
    審勘驗筆錄在卷可稽。且證人即製作警詢筆錄之警員林典瑩
    結稱：被告於接受警詢時精神狀況良好，筆錄手寫部分，是
    筆錄列印之後，又補強訊問後才補上去的，是被告自己回答
    的，且有讓被告閱覽筆錄後簽名，伊並沒有要被告承認販賣
    毒品，之後替被告向法官求情等語（原審卷第63至64頁）。
    被告於案發時年滿27歲，應屬具有相當社會經驗之成年人；
    且被告前此有竊盜犯罪紀錄，已有因涉案而接受偵審之經驗
    。參以販賣毒品行為係警方極力查緝之嚴重犯罪行為，則其
    對自承販賣毒品犯行之後果，理應知之甚明，倘被告確屬無
    辜清白，理當於警、偵訊時否認辯駁，然其仍於檢察官初次
    偵訊時供述：想拿來換錢，所以才刊登等語，顯見被告上開
    辯詞，要屬無憑。復觀諸「北部人聊天室」網頁列印資料，
    亦與被告自白相符，益徵被告於警詢中之自白出於任意性。
    被告警詢筆錄除「因為我缺錢花用」未顯現於錄音帶而無證
    據能力外，有關「70000元交易500公克的安非他命」，衡情
    應係警員案件繁重誤繕所致，尚無確切證據證明林典瑩有虛
    偽記載之故意，此部分應以勘驗筆錄所顯現之「70,000元交
    易『半兩』安非他命」為準，且亦不影響警詢筆錄之證據能
    力。
二、認定犯罪事實所憑之證據及理由：
    訊據被告坦承於95年2 月23日，在網際網路「北部人聊天室
    」之「UT網際網路」聊天室內，以「白色水晶」之暱稱，主
    動向「阿信」之楊勝傑詢問「有缺糖嗎？」等與販毒安非他
    命有關之訊息，並將扣案之安非他命1包交予楊勝傑之事實
    不諱，惟矢口否認有何販賣安非他命犯行，辯稱：伊去聊天
    室最主要是去找吸食器，網頁上那些字均是隨便打，警員說
    反正不會成立犯罪，要伊承認，伊不會為了一點東西而犯罪
    ，且伊無經濟能力購買大量安非他命供轉讓，伊與警員間亦
    無轉讓或買賣安非他命之合意，且警員尚未付錢，可證伊並
    無販賣或轉讓安非他命之意圖，在伊身上並未查獲18.75公
    克之安非他命，自無從轉讓18.75公克安非他命云云。經查
    ：
(一)上開事實，業經證人即在網路上執行巡邏勤務之警員楊勝傑
    於偵審中證述無訛，並有「北部人聊天室」網頁列印資料在
    卷為憑。且扣案透明結晶1 包，經送台灣檢驗科技股份有限
    公司鑑定結果，呈安非他命陽性反應（淨重0.03公克，因鑑
    驗使用0.013公克），有該公司95年5月2 日濫用藥物檢驗報
    告附卷可考。
(二)被告於95年2月23日，在網際網路「北部人聊天室」之「UT
    網際網路」聊天室內，以「白色水晶」暱稱，與以「阿信」
    暱稱之楊勝傑進行對話時，確實提及「有缺糖嗎？」、「你
    想調多少？」、「四分之一是36000」、「（阿信問：你有
    道30000ㄉ或ㄇ？）這樣你會比較合得來」、「．．我說的
    糖果是．．安非．．了解嗎？」等語。按一般人非法持有、
    施用、販賣之安非他命為白色結晶物，為本院承辦安非他命
    案件職務上所已知，被告以「白色水晶」、「糖果」暗喻安
    非他命，乃稍有安非他命知識經驗之人所能知悉，且上開談
    話確實係有關販賣安非他命之內容，亦為被告所不否認，並
    有「北部人聊天室」網頁列印資料在卷可稽（95年度偵字第
    4672號，下稱偵查卷第19至21頁）。參酌楊勝傑證述：當天
    我以「阿信」在執行網路巡邏的勤務，被告主動密我說是否
    有缺糖，依我偵辦查獲毒品的經驗，應該是指安非他命，我
    問被告是否有這個東西，被告回答有，還問我要不要買，並
    在網路上回答數量、價格，他說四分之一36000元，我就留
    下電話給被告，之後被告用無號碼顯示的電話打給我約碰面
    的時間、地點及交易數量。被告有說買多一點會便宜一點，
    在電話中最後確定購買的數量及價格。當天晚上7、8點，我
    到臺北縣板橋市亞東技術學院對面的網咖「橘子線上」，以
    眼神交會確認身分，被告說因為是第一次交易，要建立信任
    ，沒有帶毒品，要我跟他去板橋監理站拿，隨即騎機車離開
    ，之後我回報所長，所長認為沒有事先部署警力，決定不去
    。第二天早上被告再主動跟我聯絡，問我昨天為何沒有跟過
    去，問我今天能不能去，我說你又沒有東西，我去幹嘛，被
    告說放在基隆朋友那裡，所以又約了時間、地點。談到的交
    易金額、數量跟上次一樣。被告到達現場之前，再打電話給
    我，說他現在沒有那麼多的東西，先拿1,000元樣本給我試
    用。我到廣福公園後，被告以衛生紙包裝安非他命丟給我，
    依照經驗我認為裡面包裹的就是安非他命，還來不及問我錢
    的事情，我就依法逮捕被告等情（95年度偵緝字第2347號，
    下稱偵緝卷第12至13頁、原審卷第65至69頁）。互相勾稽被
    告所供與楊勝傑所證，二者就販賣安非他命之主要事實大致
    吻合，堪認被告確實於上開時、地「在北部人聊天室」以「
    白色水晶」暱稱主動與以暱稱「阿信」之楊勝傑談論買賣安
    非他命之內容，並以電話相約2次見面交易安非他命18.75公
    克，代價7萬元，及至廣福公園前，再以電話聯絡楊勝傑因
    存貨不足，先販賣扣案1包安非他命，代價1,000元試用，並
    於廣福公園前，擲交扣案安非他命1包予楊勝傑等事實，要
    屬無訛。
(三)被告雖上網聊天主要是去找吸食器云云。然楊勝傑於偵查中
    結稱：被告與伊約見面時並沒有提及他想要製作吸食器乙事
    等語（偵緝卷第14頁），佐以「北部人聊天室」網頁列印資
    料並無詢問有關吸食器之內容，所辯已值懷疑。況一般供施
    用安非他命之吸食器多係以可供安非他命置於其內燃燒成煙
    霧之任意容器及吸管組合而成，構造極為簡單粗糙，此為本
    院於職務上已知之事實，被告自承：在朋友家裡施用安非他
    命2次，並用一個電燈泡、吸管、養樂多瓶施用等情（原審
    卷第69頁）。其既曾親身見聞及使用安非他命吸食器，衡情
    應不難模仿製作。且被告既然堂而皇之在網路聊天室與「阿
    信」討論買賣安非他命之事，大可直接在網路上向「阿信」
    討教製作吸食器之事，其捨此之途，竟大費周章約「阿信」
    見面，且在2次電話交談中，及第1次與楊勝傑見面時，均未
    詢及吸食器之事，反談論安非他命數量、金額等交易要素，
    足見被告此部分辯解，係臨訟虛捏卸責之詞，無可採信。
(四)被告另辯稱：伊筆錄500公克遭塗改云云。惟警詢筆錄有關
    此部分應以原審之勘驗筆錄之記載為準，且不影響被告自白
    之任意性，已如上述。參酌卷附網頁列印資料顯示被告於聊
    天對話之內容有「四分之一是36000」等情，佐以被告供述
    ：伊確有在網路上寫四分之一是3萬，因伊朋友說四分之一
    是8 克半等語（原審卷第71頁），再按重量1兩等於37.5公
    克，經換算成四分之一兩約等於9.375公克。對照上情換算
    ，足徵被告於網路上刊登「四分之一是36000」之真意，應
    係指每四分之一兩重量之安非他命，售價為36000元。是以
    楊勝傑證述：被告有向其提及販賣安非他命之價格及數量等
    情，要非無據。
(五)被告又辯稱：伊身上並未持有18.75 公克安非他命，且與警
    員無轉讓或買賣安非他命之合意，自不該當於轉讓、販賣安
    非他命之行為云云。惟楊勝傑為偵查販毒等重大危害社會治
    安案件，於「UT網際網路」聊天室內，以「阿信」暱稱執行
    巡邏勤務，被告以「白色水晶」暱稱與楊勝傑交談，並「先
    主動」詢問「有缺糖嗎？」、「你想調多少？」、「四分之
    一是36000」、「（阿信問：你有道30000ㄉ或ㄇ？）這樣你
    會比較合得來」、「．．我說的糖果是．．安非．．了解嗎
    ？」等語，顯然被告原本即有販賣安非他命之營利意圖，且
    此販賣安非他命之犯意，並非楊勝傑所引誘，楊勝傑僅係利
    用此上網交談機會，誘捕被告以期人贓俱獲，遂留下電話供
    聯絡，被告稍後主動以電話聯絡楊勝傑約定買賣地點、數量
    、價格，楊勝傑為誘捕方應允之，此偵查被告犯罪之過程，
    不違反人身自由之不可受侵犯之憲法基本權的保障，尚與陷
    害教唆有間。是在被告身上雖未扣到18.75公克安非他命，
    然因被告原即有販賣安非他命之營利意圖，且已約定買賣時
    、地、價格、數量，並在廣福公園前將安非他命1包交給楊
    勝傑，則被告所為，顯已著手從事於販賣安非他命之行為，
    因楊勝傑無購買之真意而未遂。從而，被告所辯，自無足採
    。
(六)被告於警詢時供述：是我向住三重一名叫冬瓜的購買。每小
    包以新台幣2,000元購得等語，於偵查、原審改謂：扣案安
    非他命是我在聊天室用1,000元買0.03公克等語。其前後所
    供不一，購買價格實情究為如何，尚難遽斷。然以被告於本
    次為警查獲時，所採尿液送驗結果，呈安非他命陽性反應，
    經臺灣板橋地方法院裁定觀察、勒戒，並於95年8月12日因
    無繼續施用傾向而執行完畢，有本院被告前案紀錄表存卷可
    參，在無其他積極證據證明被告係基於販賣第二級毒品之營
    利意圖而販入下，依罪疑惟輕原則，尚無從遽認被告之販賣
    行為已屬既遂。又按第二級毒品安非他命為政府列管之毒品
    ，查緝甚嚴，市場上取得不易，且處罰甚重，被告若無營利
    意圖，實無在網路上談及販賣安非他命數量、價格等內容，
    並實際出面交付安非他命予楊勝傑，而甘冒被查獲所可能涉
    犯販賣毒品重罪追訴之理。且販賣毒品因屬違法行為，非可
    公然為之，亦無公定之價格，無論瓶裝或紙包，均可任意分
    裝增減分量，每次買賣之價差，亦隨時依雙方資力、關係之
    深淺、需求之數量、來源是否充裕、販賣者是否渴求資金、
    查緝是否嚴緊、購買者被查獲時供述購買對象之可能性之風
    險評估等，而異其標準，非可一概而論，販賣之利得除經坦
    承及價量俱臻明確外，委難察得實情，販賣之人從價差或量
    差中牟利方式雖異，但其圖利之非法販賣行為則一。被告否
    認販賣第二級毒品，其購入之價格自無從知悉，參以被告與
    楊勝傑係在網路上聊天認識，非親非故，且販賣安非他命行
    為，事涉重典，苟無利潤可圖，豈會干冒重典在不特定人均
    得登入之網路聊天室，大膽揭露販賣安非他命之訊息，並主
    動接續以電話聯絡楊勝傑之可能。是被告辯稱，想拿來換錢
    ，即使低於價格賣也沒關係等語，顯係為求脫免罪責之詞，
    要無可採。綜上，被告基於營利意圖，販賣扣案安非他命1
    包予楊勝傑未遂之事證明確，犯行堪以認定。
三、被告行為後，刑法業於94年2月2日修正公布，95年7月1日施
    行。本件有關修正部分：(1)刑法第33條第5 款修正提高罰金
    刑最低額度，比較新舊法，以舊法較有利於被告。(2)刑法第
    47條、第49條亦經修正，修正後刑法關於累犯之規定，其5
    年以內再犯之罪以故意犯為限，始應論以累犯，惟如前案係
    依軍法審判者，亦應論以累犯。修正前刑法關於累犯之規定
    ，其5年以內再犯之罪為有期徒刑以上之罪（不分故意犯或
    過失犯），均應論以累犯，惟如前案係依軍法審判者，則不
    應論以累犯。綜其全部之結果，比較新舊法，被告有如事實
    欄所述之前科及刑之執行情形，其於有期徒刑執行完畢，5
    年以內故意再犯本件有期徒刑以上之罪，不論依新舊法規定
    ，均應論以累犯，自無有利或不利之情形。(3)綜上比較結果
    ，以舊法較有利被告，應一體適用舊法。
四、核被告所為，係犯毒品危害防制條例第4條第6項、第2項之
    販賣第二級毒品未遂罪。起訴書雖認被告所為係犯條例第8
    條第2項之轉讓第二級毒品未遂罪嫌，惟經公訴人於原審蒞
    庭時變更起訴事實及法條，自毋庸變更起訴法條。其持有安
    非他命之低度行為，為販賣之高度行為所吸收，不另論罪。
    被告就以電話數次聯絡楊勝傑，核屬單一行為數個舉動接續
    進行，以實現販賣安非他命1次之構成要件，自屬接續犯。
    又被告有事實欄所載前科紀錄，有本院被告前案紀錄表在卷
    可稽，被告於5年內故意再犯有期徒刑以上之本罪，故除法
    定刑為無期徒刑部分依法不得加重外，應依累犯之規定，加
    重其刑。又被告已著手於販賣安非他命行為之實行，然楊勝
    傑無購買之真意，故被告之販賣罪尚屬未遂，按既遂犯之刑
    減輕之，並依法先加重後減輕。
五、原審據以論罪科刑，並審酌被告品行非佳，正值青盛之年，
    不思努力進取，明知毒品對於人體有莫大之戕害，為圖一己
    之私利，竟漠視毒品之危害性，而販賣毒品犯行，嚴重危害
    國民身心健康及社會風氣，進而敗壞社會治安，且一再飾詞
    狡辯，犯罪後之態度非佳，及其犯罪之動機、目的、手段、
    販賣毒品次數1 次，且數量輕微及尚未獲有利得等一切情狀
    ，適用毒品危害防制條例第4條第6項（原判決漏引，無關宏
    旨，毋庸撤銷）第2項、第18條第1項前段，刑法第2條第1項
    前段、第11條，修正前第26條、第47條、第38條第1項第2款
    規定，量處所示之刑。並就扣案安非他命1包（驗餘淨重0.
    0287公克），認係第二級毒品，諭知沒收銷燬，其外包裝袋
    係用於包裹該毒品，防其裸露、潮濕，便於攜帶施用之物，
    且係被告所有，業據被告供明在卷，併予宣告沒收。另扣案
　　之分裝袋8個及分裝器1盒，因被告否認係供本件販賣毒品所
  　用之物，在無積極證據證明上開物品係供被告販賣安非他命
    所用之物，不予沒收。其認事用法，洵無違誤，量刑亦屬妥
    適。被告仍執陳詞，否認犯罪，恣意指摘原判決，求予撤銷
    改判，其上訴為無理由，應予駁回。
據上論斷，應依刑事訴訟法第368條，判決如主文。
本案經檢察官覃正祥到庭執行職務。
中　　華　　民　　國　　96　　年　　12　  月　　31　　日
                  刑事第二庭審判長法  官  呂丹玉
　　                              法  官  王詠寰
                          　　　　法　官  李麗玲
以上正本證明與原本無異。
如不服本判決，應於收受送達後10日內向本院提出上訴書狀，其
未敘述上訴之理由者並得於提起上訴後10日內向本院補提理由書
（均須按他造當事人之人數附繕本）。
　                                書記官  廖婷璇
中　　華　　民　　國　　96　　年　　12　　月　　31　　日
附錄本案論罪科刑法條：
毒品危害防制條例第4條
製造、運輸、販賣第一級毒品者，處死刑或無期徒刑；處無期徒
刑者，得併科新臺幣一千萬元以下罰金。
製造、運輸、販賣第二級毒品者，處無期徒刑或七年以上有期徒
刑，得併科新臺幣七百萬元以下罰金。
製造、運輸、販賣第三級毒品者，處五年以上有期徒刑，得併科
新臺幣五百萬元以下罰金。
製造、運輸、販賣第四級毒品者，處三年以上十年以下有期徒刑
，得併科新臺幣三百萬元以下罰金。
製造、運輸、販賣專供製造或施用毒品之器具者，處一年以上七
年以下有期徒刑，得併科新臺幣一百萬元以下罰金。
前五項之未遂犯罰之。
